【裁判字號】    98,家訴,44
【裁判日期】    981231
【裁判案由】    撤銷禁治產宣告
【裁判全文】
臺灣嘉義地方法院民事裁定  98年度家訴字第44號
原      告  甲○○
被      告  乙○○
            丙○○
上列當事人間撤銷禁治產宣告事件，本院裁定如下：
    主  文
原告之訴駁回。
訴訟費用由原告負擔。
    事實及理由
一、本件原告起訴主張略以：原告係被告丙○○之三弟，緣被告
    丙○○於民國96年9月17日經本院以96年度禁字第108號案件
    宣告禁治產，並選定被告乙○○為被告丙○○之監護人確定
    在案，惟被告丙○○並無殘障手冊，且無到醫院長期就診之
    病歷，復獨自生活於嘉義縣八掌溪堤防邊之鐵皮屋，故其於
    斯時精神狀態確與常人無異，實無宣告禁治產之原因，乃被
    告乙○○竟偽造親屬會議紀錄及繼承系統表，將被告丙○○
    宣告為禁治產人，為此，依法提起撤銷禁治產宣告之訴。
二、按原告起訴不合程式或不備其他要件者，法院應以裁定駁回
    之，民事訴訟法第249條第1項第6款定有明文。次按撤銷監
    護宣告之訴，應於30日之不變期間內提起之。前項期間，於
    受監護宣告之人自其知悉受監護宣告時起算，於他人自該裁
    定發生效力時起算。又按監護宣告之裁定，自法院選定之監
    護人受送達或當庭受告知時發生效力。修正後民事訴訟法第
    611條、605條第1項分別定有明文。末按民法總則中華民國9
    7年5月2日修正之條文施行前，已為禁治產宣告者，視為已
    為監護宣告；繫屬於法院之禁治產事件，其聲請禁治產宣告
    者，視為聲請監護宣告；聲請撤銷禁治產宣告者，視為聲請
    撤銷監護宣告；並均於修正施行後，適用修正後之規定。民
    法總則施行法第4條第2項亦有明文。故提起撤銷監護宣告之
    訴，倘已逾30日之不變期間者，即屬不合法，應以裁定駁回
    之。
三、經查，本件被告丙○○係於96年9月17日經本院以96年度禁
    字第108號案件宣告禁治產，且選定被告乙○○為被告丙○
    ○之監護人確定在案乙情，除為兩造所不爭執外，並經本院
    依職權調閱上開民事卷宗查核屬實。又查上開禁治產宣告之
    裁定正本係於96年9月21日送達於被告乙○○，亦有本院送
    達證書附於上開民事卷宗可參，是本件原告提起撤銷禁治產
    宣告之訴之不變期間應自送達裁定予被告乙○○之翌日即96
    年9月22日起，算至同年10月21日即為屆滿。則原告遲至98
    年5月26日始具狀向本院提起撤銷禁治產宣告之訴，顯逾前
    揭法定不變期間，揆諸前揭規定，其起訴不合法，應予駁回
    。至原告可否逕依民事訴訟法第619條聲請撤銷監護宣告，
    或本件被告丙○○可否依同法第609條提起撤銷監護宣告之
    訴或依第619條聲請撤銷監護宣告，乃另一問題，不在本件
    審理範圍，附此敘明。
四、末按法院為終局判決時，應依職權為訴訟費用之裁判，且於
    法院以裁定終結本案者準用之，民事訴訟法第87條第1項、
    第95條定有明文。本件訴訟費用為新臺幣1,000元，應由敗
    訴之原告負擔。
五、據上論結，本件原告之訴為不合法，依民事訴訟法第249條
    第1項第6款、第78條，裁定如主文
中    華    民    國    98    年    12    月    31    日
                    家事法庭法  官  黃仁勇
以上正本係照原本作成
如對本裁定抗告，須於裁定送達後10日之不變期間內，向本院提
出抗告狀，並繳納抗告費新臺幣1,000元
中    華    民    國    98    年    12    月    31    日
                            書記官  孫靜芳

司法院資訊處製作；財團法人民間司法改革基金會備份。
